臺灣高等法院民事判決　九十年度重再字第一四號
　　　再審原告　　財團法人台灣省私立台灣國際兒童村
　　　法定代理人　劉啟田
　　　再審被告　　財團法人私立薇閣文教公益基金會
　　　法定代理人　李傳洪
右當事人間返還土地事件，再審原告對於中華民國九十年六月二十二日最高法院九十
年台上字第一○八三號及本院八十七年度重上更(二)字第一號確定判決提起再審之訴，
本院判決如左：
    主    文
再審之訴駁回。
再審訴訟費用由再審原告負擔。
    事實及理由
一、再審原告主張：伊於民國九十年六月四日收到林昭宜女士親筆簽名之授權書，授
　　權其女陳芸芸代理聲明：本人為薇閣育幼院捐助人兼創辦人，曾於五十九年十一
　　月二十七日出具證明書，將六筆土地捐給再審原告，惟因故未辦畢捐贈手續，本
　　人於同日立書予再審原告之「土地使用權證書」係真正，他人證稱伊未出具，與
　　事實不符，且非本人之本意，本人從未要求再審原告歸還土地，再審原告亦從未
　　歸還，本人重申捐贈心願不變等語，此為原審判決未加斟酌之證物，爰依民事訴
　　訟法第四百九十六條第一項第十三款規定提起本訴，求為將最高法院九十年台上
　　字第一○八三號及本院八十七年度重上更(二)字第一號確定判決廢棄，並駁回再審
　　被告在前訴訟程序之第二審上訴之判決。
二、再審被告則以：(一)再審原告所提之證物，係一傳真文件影本，應提出原本勘驗其
    形式之真正，否則難認具何證據能力。(二)上開授權書形式上固為文書，惟其內容
    載明係林昭宜授權他人代為聲明事實，性質上為提出人證，與民事訴訟法第四百
    九十六條第一項第十三款規定之「發見證物」不合。(三)再審原告於本院前審訴訟
    中及在上訴第三審時，已聲請或主張應傳訊證人傅南馨（即林昭宜之女）及林昭
    宜，用作佐實土地使用權證書及捐贈土地事實，核與民事訴訟法第四百九十六條
    第一項但書規定「當事人已依上訴主張其事由」規定相符，自不得提起再審之訴
    。(四)況原確定判決除認定土地使用權證書難認真正外，並以「林昭宜係經董事會
    同意之抗辯，並無該次董事會紀錄以資證明」，於判決書理由欄第四段逐一述明
    土地使用權證書內容不實之理由，是縱認再審原告所提出之傳真授權書影本為「
    證物」，亦不合民事訴訟法第四百九十六條第一項第十三款但書規定「以如經斟
    酌可受較有利益之裁判為限」規定。(五)至再審原告另主張承諾書為偽造乙節，惟
    依同法條第二項規定，應以宣告有罪判決確定，或其刑事訴訟不能開始或續行非
　　因證據不足者為限，再審原告就承諾書係偽造之主張，已屬虛妄，尤不能執此引
　　為再審事由等語，資為抗辯。並請求駁回再審原告之訴。
三、按修正前民事訴訟法第四百九十二條第十一款所謂證物，不包含證人在內，觀同
    法第四百二十八條將證物與證人對稱自明，故發見新證人不足為再審理由；發見
    人證，不能據為再審之訴之事由，為民事訴訟法第四百六十一條第一項第十款之
    當然解釋。以發見同款所稱之新證物為理由提起再審之訴時，本於同一旨趣，自
    亦不許以發見之人證與發見之新證物合用為證（最高法院二十九年度上字第六九
    六號、二十三年度上字第二九五一號判例參照）。本件依再審原告提出之授權書
    觀之，其形式上固為文書，惟其內容載明係證人林昭宜授權他人代為聲明事實，
    性質上應屬提出人證範疇，依前揭判例說明，自不得以之為再審理由，是再審原
    告執此依民事訴訟法第四百九十六條第一項第十三款規定提起再審，為無理由，
    應予駁回。
四、又再審原告於本院前審訴訟中，已聲請傳訊證人傅南馨（即林昭宜之女，見本院
    重上更(二)字第一號卷第三三四頁），並於上訴第三審時亦主張應傳訊傅南馨及林
    昭宜等人（見最高法院九十年度台上字第一○八三號卷第十二、十三頁），用作
    佐實土地使用權證書及捐贈土地事實，則其已依上訴主張其事由，核與民事訴訟
    法第四百九十六條第一項但書規定「當事人已依上訴主張其事由」規定相符，自
    不得提起再審之訴。
五、綜上所述，本件再審原告持上開授權書主張發見未經斟酌之證物，且該證物如經
    斟酌可受較有利益之裁判為由，提起再審，即無理由，應予駁回。
六、據上論結，本件再審之訴為無理由，依民事訴訟法第七十八條，判決如主文。
中　　　華　　　民　　　國　　九十一　　年　　　三　　　月　　　十九　　日
                              民事第八庭
                          　　　　審判長法　官　鄭　三　源
                          　　　　　　　法　官　郭　松　濤
                          　　　　　　　法　官　周　美　月
右正本係照原本作成。
再審原告如不服本判決，應於收受送達後二十日內向本院提出上訴書狀，其未表明上
訴理由者，應於提出上訴後二十日內向本院補提理由書狀（均須按他造當事人之人數
附繕本）上訴時應提出委任律師或具有律師資格之人之委任狀；委任有律師資格者，
另應附具律師及格證書及釋明委任人與受任人有民事訴訟法第四百六十六條之一第一
項但書或第二項（詳附註）所定關係之釋明文書影本。
中　　　華　　　民　　　國　　九十一　　年　　　三　　　月　　　二十　　日
　　　　　　　　　　　　　　　　　　　　書記官　陳　啟　文
附註：
民事訴訟法第四百六十六條之一（第一項、第二項）：
對於第二審判決上訴，上訴人應委任律師為訴訟代理人。但上訴人或其法定代理人具
有律師資格者，不在此限。
上訴人之配偶、三親等內之血親、二親等內之姻親，或上訴人為法人、中央或地方機
關時，其所屬專任人員具有律師資格並經法院認為適當者，亦得為第三審訴訟代理人
。
